最高法院刑事判決　　　　　　九十四年度台上字第七一四０號
　　上　訴　人　甲○○
　　　　　　　　　　　　巷11.
　　　　　　　　　　　　（在押台灣台中看守所）
　　選任辯護人　陳　鎮律師
上列上訴人因違反毒品危害防制條例等罪案件，不服台灣高等法
院台中分院中華民國九十四年九月二十二日第二審更審判決【九
十四年度上重更(一)字第三○號，起訴案號：台灣台中地方法院
檢察署九十三年度偵字第三三三九號】，提起上訴，本院判決如
下：
    主  文
原判決撤銷，發回台灣高等法院台中分院。
    理  由
本件原判決認定上訴人甲○○犯有如原判決事實欄一所示犯行，
因而撤銷第一審之科刑判決，改判仍論處上訴人連續販賣第一級
毒品及共同連續販賣第二級毒品罪刑，固非無見。惟查：(一)、按
審理事實之法院，本乎發見實質的真實之本旨，對於案內一切與
罪名之成否、論罪科刑有關之證據，除認為不必要者外，均應詳
為調查，然後基於調查所得之心證，以為判斷之基礎；故證據雖
已調查，若尚有其他必要部分並未調查，即與證據未經調查無異
，如遽行判決，仍難謂無刑事訴訟法第三百七十九條第十款規定
所稱應於審判期日調查之證據而未予調查之違法。依原判決所認
定之事實，證人陳怡辰於民國九十三年二月七日上午九時許，在
南投縣南投市○○路南雲醫院旁OK便利商店前，為警查獲持有海
洛因十四包，陳女供出其中三包係向上訴人購得，陳怡辰表示願
協助警察調查上訴人販賣毒品之犯行，乃著由陳怡辰以行動電話
與上訴人聯絡，佯稱欲再向上訴人購買海洛因，上訴人果赴約因
而被查獲，並扣得上訴人所有海洛因一包，空分裝袋（大）二大
包、（小）四大包及行動電話四支等物等情。但上開扣案之海洛
因一包，其外包裝袋與另扣案之空分裝袋（大）二大包、（小）
四大包，其款式相同，亦即海洛因之外包裝袋及空分裝袋上緣均
有紅色線條（見偵卷第一宗第七七、七八頁）。而陳怡辰為警查
獲之海洛因十四包，其中有無外包裝袋與扣案之外包裝袋（或空
分裝袋）特徵相同情形？此與判斷陳怡辰前開所為不利上訴人之
證言，是否與事實相符而得採為論罪資料，至為攸關，又非不能
或不易調查，原審未切實查明，難謂無調查職責未盡之違法。(二)
、原判決附表二為事實欄之一部分，所為事實與理由之敘述，自
應一貫。依原判決附表二編號（一）之記載，上訴人先後二次出
售安非他命予林志超，但理由一、（一）、6卻謂林志超有以電
話聯繫上訴人購買海洛因之事實，堪以認定云云，其事實之認定
與理由之說明，非無矛盾。(三)、犯販賣第一、二級毒品罪者，其
供犯罪所用之財物，固應優先適用毒品危害防制條例第十九條第
一項義務沒收之規定，予以沒收；但如係供犯罪預備之物，則不
能適用上開特別規定，而須依刑法第三十八條第一項第二款為沒
收之宣告。原判決認定警方查獲上訴人時，查扣其所有海洛因一
包（淨重一點七五公克、包裝重○點七七公克）、空分裝袋（大
）二大包、（小）四大包；理由內說明海洛因一包（淨重一點七
五公克、包裝重○點七七公克），應依毒品危害防制條例第十八
條第一項前段規定沒收銷燬之，其餘行動電話三支及空分裝袋（
大）二大包、（小）四大包，分別為上訴人供聯絡販賣海洛因及
包裝販賣海洛因之用，且為上訴人所有，應依同條例第十九條第
一項規定沒收（見原判決第二五頁）。但該毒品之外包裝，得否
與海洛因分離？而能否分離，影響及沒收法條之適用，原判決就
此未詳為調查說明，即依毒品危害防制條例第十八條第一項前段
規定沒收銷燬；另空分裝袋（大）二大包、（小）四大包，尚未
用以包裝海洛因，應僅係上訴人供犯罪預備之物，原判決遽依毒
品危害防制條例第十九條第一項規定沒收，依上說明，均有適用
法則不當之違誤。(四)、原判決既將第一審判決全部撤銷，卻就上
訴人另被訴販賣海洛因予張家莉、陳敏東、張東嶺部分，說明：
「第一審判決認該等部分之犯罪均不能證明，因與科刑部分有連
續犯之裁判上一罪關係，乃不另為無罪之諭知，核無不合」等語
，維持第一審關於該部分之判決，復有主文與理由矛盾之違背法
令。以上或為上訴意旨所指摘，或為本院得依職權調查之事項，
應認原判決仍有撤銷發回之原因。又原判決不另為諭知無罪部分
，本於審判不可分原則，亦應併予發回。另原判決主文諭知沒收
之0000000000號行動電話，原判決事實欄誤載為00
00000000，案經發回，應併注意及之。
據上論結，應依刑事訴訟法第三百九十七條、第四百零一條，判
決如主文。
中　　華　　民　　國　九十四　年　 十二 　月　二十二  日
                      最高法院刑事第十二庭
                          審判長法官  林　永　茂
                                法官  洪　文　章
                                法官  蘇　振　堂
                                法官  蕭　仰　歸
                                法官  林　茂　雄
      本件正本證明與原本無異
                                      書  記  官
中　　華　　民　　國　九十四　年　 十二 　月　二十九　日
                                                      Ｑ
